臺灣新竹地方法院民事判決　九十一年度簡上字第三二號
　　上　訴　人　甲○○
　　被上訴人　　乙○○
右當事人間請求返還不當得利事件，上訴人對於中華民國九十年十月十六日本院新竹
簡易庭九十年度竹簡字第三三六號第一審判決，提起上訴，本院判決如左：
    主    文
上訴駁回。
第二審訴訟費用由上訴人負擔。
    事    實
甲、上訴人方面：
  一、聲明：
    （一）原判決不利於上訴人之部分廢棄。
    （二）右開廢棄部分駁回被上訴人第一審之訴。
  二、陳述：除與原判決記載相同者，茲予引用外，補稱：
      上訴人係將湖口新工郵局帳號0000000之存簿儲金帳戶借給朋友辦理行
      動動話門號轉帳用途，不知該友人將帳戶挪為詐騙被上訴人之帳戶。
乙、被上訴人方面：
  一、聲明：如主文所示。
  二、陳述：與原判決記載相同，均予引用。
  三、證據：援用第一審所提出之證據。
    理    由
一、本件被上訴人經合法通知，未於最後言詞辯論期日到場，核無民事訴訟法第三百
    八十六條各款所列情形，爰依上訴人聲請，由其一造辯論而為判決。
二、被上訴人於原審起訴主張其於民國九十年四月二十六日，向自稱為范茹婷之不詳
    姓名之訴外人訂購金飾一批，雙方約定總金額為新台幣（下同）四十七萬二千元
    ，並約定由被上訴人將價款分別匯入范茹婷、陳政錡、黎明庚（以上三人因未據
    上訴均經原審判決確定）及上訴人甲○○四人之指定郵局帳戶內，被上訴人乃依
    約定分多次匯款至前開帳戶內，其中上訴人甲○○之帳戶，原告自九十年五月二
    十一日起至同年六月十一日止，計匯入六萬四千元。然因嗣後該不詳姓名之訴外
    人即出賣人向被上訴人表明無法提供金飾，被上訴人遂與該人經由電話中聯繫，
    合意解除金飾買賣契約，該人並同意退還價金。詎料迄今被上訴人仍未接獲退款
    。而因被上訴人與該出賣人之買賣契約已經合意解除，是上訴人甲○○受有前開
    帳戶內原告匯款之金額，即屬無法律上原因而受有利益，且上訴人既提供帳戶供
    該不詳姓名之出賣人使用，應知悉該等帳戶之用途，並且獲有相當之代價。是縱
    使嗣後該等帳戶內被上訴人匯入之金額已被提領，上訴人亦不能辯稱其因不知情
    而免責。被上訴人爰依不當得利之法律關係，訴請被上訴人返還上開上訴人所匯
    入之六萬四千元，及法定遲延利息等語。上訴人甲○○則以：伊因曾委託不知名
    之友人申請行動電話，乃應該友人之要求將郵局帳戶借其使用幾日，因伊帳戶內
    當時並無多少存款，該人又說是借來轉帳之用，伊即不疑有他而借該友人使用，
    並無任何代價，伊實不知該友人有無詐騙原告買賣黃金之情形，且嗣後伊欲找該
    名友人，均找不到該人等語，資為抗辯。
三、被上訴人主張其於九十年四月二十六日，向自稱為范茹婷之不詳姓名之訴外人訂
    購金飾一批，雙方約定總金額為四十七萬二千元，並約定由被上訴人將價款分別
    匯入范茹婷、陳政錡、黎明庚及上訴人甲○○之指定郵局帳戶內，被上訴人乃依
    約定分多次匯款至前開帳戶內，其中上訴人甲○○該帳戶，自九十年五月二十一
    日起至同年六月十一日止，計匯入六萬四千元（即九十年五月二十一日三萬四千
    元、九十年六月十一日三萬元）。然因嗣後該不詳姓名之訴外人即出賣人向原告
    表明無法提供金飾，被上訴人遂與該人經由電話中聯繫，合意解除金飾買賣契約
    ，該人並同意退還價金。詎料迄今被上訴人仍未接獲退款。而上訴人甲○○既提
    供帳戶供該不詳姓名之出賣人使用，應知悉該等帳戶之用途，並且獲有相當之代
    價等情，已據被上訴人提出其所有之轉出存摺影本一份、現金匯出交易明細表影
    本一份為證（原審卷第八至二一頁），並據原審依被上訴人之聲請，向湖口新工
    郵局調取上訴人上開帳戶之交易往來明細表後，有湖口郵局檢送之上訴人帳戶交
    易往來明細表各一份在卷可憑（原審卷第九五至一一○頁）。雖上訴人甲○○到
    庭辯稱：其當初因委託友人申請行動電話，乃應該友人之要求，單純提供郵局存
    摺供該人使用幾日，因伊帳戶內原無何存款，惟嗣後找不到該友人，伊未受有任
    何利益云云。惟查：
１、依本院所調取之上開郵局帳戶交易明細表所示，上開郵局帳戶於八十二年間即開
    戶使用，期間交易次數頻繁，屬上訴人甲○○之重要物品，其何以願意毫無代價
    ，借給一位嗣後無法聯絡，甚且不知姓名之友人使用？而上訴人所辯借予該友人
    係辦理行動電話門號轉帳用途，何以該友人無帳戶足供辦理行動電話門號轉帳？
    該友人使用上訴人之帳戶辦理轉帳後，日後該友人之行動電話則由該帳戶轉帳扣
    款，若上訴人無法聯絡該友人如何取得行動電話費用？顯見上訴人所辯實與常情
    相違，洵無足採。
２、另依上述郵局帳戶交易往來明細表所載，上訴人之帳戶自九十年五月二十一日原
    告匯入第一筆款項，至原告匯進第二筆款項即同年六月十一日之時，已有近三週
    之時間，且該帳戶自九十年四月三日之後，至同年六月二十日之時，即有密集存
    款於同日隨即遭提領之情形，且就提領之金額一次最高為六萬元（參九十年五月
    二日當日提款金額二次一次為六萬元，一次為一萬元），顯見應係以提款卡提領
    ，倘上訴人上開所辯之情屬實，既係為轉帳而借予友人存款帳戶，何須另行交付
    提款卡予該友人？另何以其於借予該存摺於友人數日後，在友人未依承諾返還時
    ，迄未向郵局申報存摺遺失，而仍任令該友人繼續使用該存摺達二個月餘之期間
    ？足認被上訴人所辯均嚴重悖情，而無足採。
３、綜上可知，上訴人既無法證明其所有之前開郵局存摺、提款卡借予友人使用，足
    認該存摺及提款卡應係在上訴人管領中，而上開存摺、提款卡既在上訴人支配管
    領中，則上訴人對於帳戶內之存款非其所提領之變態事實應負舉證責任，惟上訴
    人迄未能舉出其他之事證，以證明就被上訴人存入該存摺之存款非其所提領之事
    實，是其上開所辯云云，尚難以成立，堪信被上訴人上開之主張為真實。
四、按無法律上之原因而受利益，致他人受損害者，應返還其利益。雖有法律上之原
    因，而其後已不存在者，亦同，民法第一百七十九條定有明文。本件依前所述，
    被上訴人於存入買賣價金入上訴人等人之前開帳戶後，因嗣後已與賣方合意解除
    買賣契約，是上訴人等人之前開帳戶內，繼續受領被上訴人所存入之該等款項，
    即屬無法律上原因而受有利益，致原告受有損害，從而，被上訴人本於不當得利
    之法律關係，訴請上訴人返還其存入渠等帳戶內之款項六萬四千元，及自起訴狀
    繕本送達翌日九十年八月十五日起至清償日止，按年息百分之五計算之利息，核
    屬於法有據，應予准許。故原審判命上訴人應給付被上訴人六萬四千元及自九十
    年八月十五日起至清償日止，按年息百分五計算之利息，於法並無違誤。上訴意
    旨指摘原判決不當，求予廢棄改判，為無理由，應予駁回其上訴。
五、結論：本件上訴為無理由，依民事訴訟法第三百八十五條第一項前段、第四百三
    十六條之一第三項、第四百四十九條第一項、第七十八條，判決如主文
中　　　華　　　民　　　國　　九十一　　年　　 十一 　　月　　二十九　　日
                                  臺灣新竹地方法院民事第二庭
~B審判長法官　吳上晃
~B法　　　官　楊明箴
~B法　　　官　滕治平
右為正本，係照原本作成。
本判決不得上訴。
~B法院書記官　洪儷容
中　　　華　　　民　　　國　　九十一　　年　　 十二 　　月　　　　二　　日
